【裁判字號】    99,交聲,584
【裁判日期】    990730
【裁判案由】    違反道路交通管理處罰條例聲明異議
【裁判全文】
臺灣桃園地方法院交通事件裁定         99年度交聲字第584號
原處分機關
即移送機關  交通部公路總局新竹區監理所中壢監理站
異  議  人
即受處分人  甲○○
上列受處分人因違反道路交通管理處罰條例案件，對於交通部公
路局新竹區監理所中壢監理站99年4月26日所為之壢監裁字第裁
53-DB0000000號處分關於吊扣駕駛執照之部分，聲明異議，本院
裁定如下：
    主  文
原處分關於吊扣駕駛執照之部分撤銷。
甲○○該部分不罰。
    理  由
一、原處分機關原處分意旨及本案之意見以：異議人即受處分人
    （下稱異議人）甲○○於民國99年4 月24日凌晨0 時37分許
    ，飲酒後呼氣酒精濃度已達每公升0.29 毫克，超出每公升
    0.25毫克之規定標準以上，猶駕駛車牌號碼8P-7513 號自小
    客車於道路，嗣行經桃園縣不詳之鄉鎮市○○街575 號前，
    為警攔停舉發，經原處分機關依道路交通管理處罰條例第35
    條第1 第1 款之規定，裁處異議人罰鍰新台幣19,500元、吊
    扣駕駛執照（職業大客車駕駛執照）12個月，及施以道安講
    習在案。又依道路交通安全規則第53條、第61條第1 項第3
    款之規定，已確立一人一照之原則，又依該規則第50條之規
    定「汽車駕駛執照為駕駛汽車之許可憑證」汽車駕照一經實
    際執行吊扣在案，實無第二枚汽車駕照可供使用。又修正後
    之道路交通管理處罰條例第68條係指吊銷其持有各級車類之
    駕照之處分，實與不再吊扣其持有各級車類之駕照無關。是
    以，行為人取得高一級車類之駕駛資格者，得駕駛較低級車
    類之車輛，因此當未持有較低級駕照者，依其領有之較高級
    駕照酒後違規駕駛較低級車輛時，仍應吊扣其駕駛該違規車
    輛所憑之較高級駕照。
二、聲明異議意旨略以：異議人於上揭時、地雖確有酒後駕車之
    事實，然希望僅吊扣異議人之自小客車駕照等語。
三、經查：
    (一)按汽車駕駛人，因違反本條例及道路交通安全規則之規定
      ，受吊銷駕駛執照處分時，吊銷其持有各級車類之駕駛執
      照，亦為道路交通管理處罰條例第68條所明定，而此規定
      係於94年12月14日修正公布，並於95年3 月1 日施行，而
      修正前之道路交通管理處罰條例第68條則係規定「汽車駕
      駛人，因違反本條例及道路交通安全規則之規定，受吊扣
      或吊銷駕駛執照處分時，吊扣或吊銷其持有各級車類之駕
      駛執照」，其修法意旨，係以「原條文將違規駕駛人所持
      有之各級車類駕駛執照一併吊扣或吊銷，失之過酷，影響
      人民工作及生活甚鉅」為由，而刪除吊扣駕駛人駕駛執照
      時，應吊扣駕駛人持有各級車類駕駛執照之規定（詳立法
      院公報第94卷第70期第136 頁至第138 頁之院會紀錄暨修
      正道路交通管理處罰條例第68條之立法理由），是依現行
      道路交通管理處罰條例，已無得吊扣駕駛人所持有他級駕
      駛執照之依據存在，從而，於為吊扣駕駛人駕駛執照之處
      分時，自僅得吊扣駕駛人違規時所駕駛該級車類之駕駛執
      照，以限制其繼續駕駛該級車類行駛道路之權利，若駕駛
      人並無該級車類之駕駛執照，或雖曾持有該級車類之駕駛
      執照，然該駕駛執照業經吊銷、吊扣，即無從再執行吊扣
      該級車類駕駛執照之處分（臺灣高等法院暨所屬法院97年
      法律座談會刑事類提案第40號研討結果亦同此見解）。
    (二)經查，異議人於本件交通違規時，並無自小客車駕駛執照
      ，僅有職業大客車駕駛執照，而原處分機關上開裁決所指
      應吊扣之異議人駕駛執照，應係指異議人之職業大客車駕
      駛執照之事實，此經原處分機關表示該意見在案。惟揆諸
      前揭說明，異議人既係駕駛自小客車違反道路交通管理處
      罰條例第35條第1 項第1 款之規定，依法即僅能吊扣其自
      小客車駕駛執照12個月，並無得吊扣異議人持有他級駕駛
      執照之依據，是原處分機關以異議人有上開交通違規行為
      ，遂逕予裁處吊扣異議人之職業大客車駕駛執照，已難謂
      係適法之處分；又上開處置方式，雖可能產生無照駕駛之
      駕駛人，反而較有照駕駛之駕駛人，得受有無需受吊扣駕
      駛執照處罰利益之疑慮，然本院審酌「行政行為，採取之
      方法所造成之損害不得與欲達成目的之利益顯失均衡」，
      乃行政程序法第7 條第3 款所明定，而若於上開情形下吊
      扣駕駛人各級車類之駕駛執照，雖可達成完全杜絕駕駛人
      繼續酒醉駕車之目的，惟亦同時造成剝奪駕駛人駕駛各級
      車類車輛之結果，甚而使職業駕駛人之生計遭受影響，而
      如此所造成之損害，已與欲達成目的之利益顯失均衡，且
      與前揭道路交通管理處罰條例第68條之修法意旨不相符合
      ，實難認係妥適。基此，原處分機關此部分之裁罰，亦有
      未恰。
四、綜上所述，原處分關於吊扣異議人駕駛執照12個月之處分，
    僅能吊扣異議人之自小客車駕駛執照，而不得代以吊扣其僅
    有之職業大客車駕駛執照，此因異議人未持有自小客車駕駛
    執照，故該部分之處分顯然無法執行，從而，異議人此部分
    異議為有理由，自應由本院對此部分之違法處分予以撤銷並
    改諭知不罰，以資適法。
五、據上論斷，應依道路交通案件處理辦法第19條，裁定如主文
    。
中    華    民    國    99    年    7     月    30    日
                  交通法庭  法  官  曾雨明
以上正本證明與原本無異。
如不服本裁定，應於送達後5 日內，向本院提出抗告狀。
                            書記官  蘇  萱
中    華    民    國    99    年    8     月    2     日

司法院資訊處製作；財團法人民間司法改革基金會備份。
